【裁判字號】    89,自,82
【裁判日期】    900314
【裁判案由】    侵占
【裁判全文】
台灣新竹地方法院刑事裁定              八十九年度自字第八二號
    自  訴  人  甲○○
    被      告  丙○○
    被      告  乙○○○
    共      同
    選任辯護人  李林盛律師
右列被告因侵佔等案件，經自訴人提起自訴，本院裁定如左：
    主  文
自訴駁回。
    理  由
一、按法院或受命推事於自訴案件第一次審判期日前訊問及調查結果，如認為案件有
    刑事訴訟法第二百五十二條至第二百五十四條之情形者，得以裁定駁回其自訴，
    同法第三百二十六條第三項定有明文。
二、本件自訴意旨略稱：坐落於新竹市○○街六號係自訴人與被告丙○○共同繼承自
    自訴人之祖父、被告丙○○之父傅祖養之財產。被告丙○○與其配偶乙○○○未
    經民法第一千一百七十八條第二項之選任程序，自任管理人出租上開房屋，且未
    將出租所得分予其他繼承人，因認被告二人涉有侵佔之罪嫌。
三、訊據被告丙○○、乙○○○堅詞否認有何侵佔犯行，被告丙○○固坦承管理收益
    系爭房屋辯稱，系爭房屋於被繼承人傅祖養死亡後，其他繼承人均未出面處理繼
    承事宜，且傅祖養另有一同居人林新住於該處，傅祖養亡故前曾交代，以系爭房
    屋出租之收益作為林新之生活費，林新過世後，無人管理該房屋，其因而繼續管
    理，且上開房屋曾經大火燒過，出租之收益支出修繕費後，所剩無幾等語。被告
    乙○○○則辯稱，系爭房屋由其夫丙○○處理，其未過問房屋之事宜等語。經查
    ，系爭房屋本為自訴人之祖父、被告之父傅祖養所有，而傅祖養於民國（下同）
    五十四年三月二十二日死亡，並由當時之繼承人即長子傅漁郎、三子傅國廷（六
    十二年八月十三日死亡，即自訴人之父）、被告丙○○（傅祖養其他子女及配偶
    或於繼承開始前已死亡，或出養他人均無繼承權），業經本院八十九年家訴字第
    一號案件查證屬實，有民事判決書乙紙在卷可稽。且經本院向戶政機關函查之結
    果亦確實有一名林新（民國前十三年一月九日生）設籍於系爭房屋。是林新非傅
    祖養之合法配偶，並無繼承權，傅祖養一旦亡故，林新因年邁又無謀生能力，生
    活勢必發生困難。故被告丙○○辯稱，傅祖養生前委託被告丙○○管理系爭房屋
    並以該系爭房屋作為林新之生活費，尚非不可採信。自訴人雖指稱，被告丙○○
    應就其受傅祖養委託一事，提出證明云云。惟查，傅祖養與丙○○為父子關係，
    父子間之委辦事務，以口頭為常態，書立書面較為特殊。是縱丙○○無法提出書
    面證明上開委任事項，亦不能以此即認被告丙○○之管理行為未受委任。況系爭
    土地內確實有林新設籍，已如前述。復以傅祖養於五十四年三月二十二日即死亡
    ，當時自訴人之父傅國廷早已取得繼承權，且傅國廷當時尚居住於系爭土地之隔
    鄰即新竹市○○街八號，直至五十九年十一月二十五日始遷居台北市，嗣於六十
    二年八月十三日死亡，有傅國廷之除戶謄本乙紙在卷。苟被告丙○○確實未受委
    任而侵佔系爭房屋，傅國廷居住於系爭房屋之隔壁，對於被告丙○○私自管理收
    益系爭房屋之犯行應知悉甚稔，傅國廷豈有不聞不問之理？況且傅祖養仍有其他
    子女繼承傅祖養之財產，若丙○○私自管理收益系爭房屋，其他子女亦不可能置
    若罔聞。顯見，被告丙○○辯稱，其管理收益係受其父生前委託，以管理系爭房
    屋之孳息充為林新之生活費等語，尚可採信。是被告丙○○既係有合法之管理權
    ，自難謂其出租系爭房屋，收取收益有何不法所有之意圖，即難認被告丙○○及
    乙○○○涉有侵佔之罪嫌。綜上，被告丙○○及乙○○○就自訴人自訴之侵佔犯
    行顯係嫌疑不足，依據上開說明，應依裁定駁回自訴人之自訴。
據上論斷，應依刑事訴訟法第三百二十六條第三項、第二百五十二條第十款裁定如主
文。
中      華      民      國    九十      年      三      月     十四     日
                                臺灣新竹地方法院刑事第二庭
                                    法  官  黃小珮
如不服本裁定，應於判決送達後五日內向本院提出抗告狀（應附繕本），抗告於台灣
高等法院。


司法院資訊處製作；財團法人民間司法改革基金會備份。
